【裁判字號】    97,再,167
【裁判日期】    980826
【裁判案由】    商標評定
【裁判全文】
臺北高等行政法院判決
                                       97年度再字第167號
再審原告  哈利歐股份有限公司
代 表 人  甲○○
      （送達代收人  乙○○
再審被告  經濟部智慧財產局
代 表 人  丙○○（局長）
上列當事人間商標評定事件，再審原告對最高行政法院97年度裁
字第3764號裁定聲請再審，及對本院96年度訴字第1662號判決提
起再審之訴，本院判決如下：
    主  文
再審之訴駁回。
再審訴訟費用由再審原告負擔。
    事實及理由
一、事實概要：訴外人喜伯企業有限公司前於民國（下同）88年
    9 月15日以「哈里歐」商標（下稱系爭商標，如附圖1 所示
    ），指定使用於當時商標法施行細則第49條所定商品及服務
    分類表第35類之咖啡零售之服務，向再審被告申請註冊，經
    再審被告審查核准列為註冊第134105號服務標章。其後商標
    法於92年11月28日修正公布施行，依現行商標法第85條第1
    項規定，以該註冊服務標章視為商標。嗣再審原告於93年6
    月17日持其註冊第00000000、00000000、00000000號商標（
    下稱據爭商標1 、2 、3 ，如附圖2 所示），以系爭商標之
    註冊有違註冊時商標法第37條第14款之規定對之申請評定。
    因現行商標法第91條第2 項規定：對本法修正施行前註冊之
    商標，於本法修正施行後申請或提請評定者，以其註冊時及
    修正施行後之規定均為違法事由為限。本件原申請評定主張
    之條款業經修正為現行商標法第23條第1 項第14款之規定，
    案經再審被告審查，認系爭商標並未違反修正前商標法第37
    條第14款及現行商標法第23條第1 項第14款之規定，以95
    年10月11日中台評字第930206號商標評定書為申請不成立之
    處分。再審原告不服，提起訴願遭決定駁回，遂提起行政訴
    訟，於本院以96年度訴字第1662號判決駁回其訴後，提起上
    訴，亦經最高行政法院以97年度裁字第3764號裁定駁回其上
    訴而告確定。再審原告復以前開確定裁判就足以影響於裁判
    之重要證物有漏未斟酌之處，且發見未經斟酌之有利證物為
    由，依行政訴訟法第273 條第1 項第13款及第14款規定提起
    再審之訴及聲請再審。
二、再審原告主張：
  (一)再審原告公司早於63年11月26日即已核准設立，以經營「國
    內外各廠商之產品報價投標及進出口貿易業務、耐熱玻璃產
    品之進出口代理買賣業務、手工藝品土產品之經銷及進出口
    代理買賣業務」等業務為主，而中文「哈利歐」為再審原告
    公司名稱特取部分，依一般商品標示習慣，於所產製經銷之
    商品上標示公司名稱特取部分作為商標圖樣乃理所當然，通
    常不先行完成商標之註冊程序。惟本件原處分、訴願決定及
    原確定判決就此等合於一般商業習慣之商標表彰方式未予考
    量，僅拘泥於再審原告所申請註冊商標之指定商品與系爭商
    標所指定商品之性質是否構成近似，絲毫未考量再審原告確
    已先使用公司名稱特取部分作為商標圖樣之實際情形，就此
    等再審原告公司早已設立、所實際使用之商標圖樣為其公司
    名稱特取部分之重要事證漏未斟酌，顯已嚴重影響判決之正
    確性，而有重行審理之必要。
  (二)再審原告之創始經營人係於63年間因緣際會結識日本耐熱玻
    璃工廠：哈利奧（HARIO GLASS CO. ，LTD.），進而與之合
    作產銷。再審原告當時針對臺灣市場的特質與消費需求之發
    展性，從日本哈利奧（HARIO GLASS CO. ，LTD.）工廠生產
    眾多的玻璃器皿中挑選「虹吸式咖啡壺」或「咖啡蒸煮器／
    賽風／Syphon」咖啡器材作為進口的主要商品，並在雙方認
    同下，再審原告得以「HARIO 」之譯音「哈利歐」字樣作為
    公司中文名稱之特取部分，且使用「HARIO COOK CO.，LTD
    」作為英文公司名稱。此有日商哈利奧於1986年9 月30日為
    了臺灣進口關稅事務來函時聲明其於1982年1 月1 日正式指
    定原告為其在臺代理商之相關文件作為證明。即再審原告使
    用其公司名稱特取部分「哈利歐」之外文譯音「HARIO 」作
    為商標圖樣使用於所經銷商品上，確已取得該「HARIO 」商
    標創用人之同意為之。而再審原告多年來於國內之推廣經銷
    ，其經銷商已遍及臺灣各地，國內銷售虹吸式咖啡壺等的數
    量及金額也日益增加，由76年間之發票金額可以看出臺灣各
    地的經銷商當時每月均已大量向再審原告採購咖啡器材以供
    應市場需求，所有經銷商於向再審原告洽商訂貨時，均以「
    哈利歐虹吸壺」稱之。可見在再審原告的努力與耕耘下，所
    經銷之「哈利歐虹吸壺」商品，早已於國內咖啡餐飲市場上
    佔有一席之地，惟原確定判決就此重要證據漏未予審酌，顯
    已嚴重損及再審原告就實際先使用商標之專用權。
  (三)再審原告於原判決確定後，尚發現有未經斟酌之有利證物如
    下：
    1.再審原告以系爭商標註冊人喜伯企業有限公司所有指定使
      用於商標法施行細則第13條第21類之「杯、碗、筷、碟、
      盤、紙杯、牙刷、杯墊、餐墊、咖啡壺、冰塊盒、食物夾
      、咖啡杯、馬克杯、調味品罐、金屬盤、拔瓶塞器、咖啡
      調製器、咖啡蒸餾壺、濾紙式咖啡器、紅茶濾泡器、廚房
      用濾器、沖茶過濾器、調酒用搖杯、茶調製器、水滴式咖
      啡器、虹吸式咖啡器、冰桶、保溫杯」等商品之第000000
      00號「哈里歐HECTO 」商標註冊申請有違反商標法第23條
      第1 項第14款規定，向再審被告提出評定申請，經被告為
      「第00000000號『哈里歐及圖Hecto 』商標之註冊應為無
      效」之處分。
    2.於國內外各主要搜尋網站平台中，均同時以中文「哈利歐
      」及外文「Hario 」作為再審原告所經銷咖啡壺或咖啡磨
      豆機商品之商標。
    3.國內咖啡飲品之相關業者於網站上揭示再審原告為臺灣
      Hario 咖啡器具總代理。
    4.再審原告之商品動向及商標商譽之維持每每受到各界關注
      ，如於「歐舍咖啡學會」中，討論有關Hario 磨豆機時，
      即以再審原告所使用之「哈利歐」商標作為該商品之表彰
      ；而再審原告與喜伯企業有限公司各商標之爭議案件廣受
      財經界及智慧財產界之矚目，爭相報導；於咖啡文化技術
      傳播書籍「開家賺錢的咖啡館」乙書中亦提及再審原告公
      司，足證再審原告公司為國內咖啡飲品相關器材之重要廠
      商之一。
    5.再審原告公司為臺灣咖啡協會之成員，長年以來對於國內
      咖啡文化之積極推廣不遺餘力，不時主辦講座，並向各界
      推廣所經銷之咖啡萃取工具，最近更獲邀出席「臺北精品
      咖啡協會」成立大會，於會中參與主要之咖啡沖泡示範表
      演，而廣受各界報導。
    6.再審原告公司於92年4 月間不幸遭祝融，所有存置於公司
      之相關原始資料幾乎完全燒毀，因此大部分之商標使用證
      據均難以完整建立。惟由當時「華信保險公證人有限公司
      」出具之公證理算報告中，明示再審原告公司於當次火災
      所投保之保險標的為「哈利歐貨物」，且於賠償請求書及
      與稅捐處往來文件中均同時有「哈利歐貨品」及型號之詳
      細標示，由此足證再審原告於國內均以中文「哈利歐」作
      為商標以表彰所銷售之商品。
  (四)縱由再審原告於前訴訟程序提呈之商標使用證明中，或無再
    審原告於71年間使用中文「哈利歐」作為所產銷咖啡蒸煮器
    、咖啡壺之直接證明文件，然原確定判決既認定再審原告所
    提之相關商標使用證明中有「79年至90年印製之日本Hario
    日文版、中文商品型錄資料、書籍雜誌等」足以證明再審原
    告有持續使用「哈利歐」之譯音「Hario 」作為商標之事實
    ，竟未就再審原告已先使用（再審原告使用「Hario 」商標
    確已經該商標創用人日商哈利奧之同意）之外文「Hario 」
    商標圖樣與系爭商標圖樣「哈里歐」讀音確實構成近似乙點
    ，加以究論，即認定再審原告之訴不足採信，就「Hario 」
    商標與系爭「哈里歐」商標已構成近似之重要部分漏未認定
    ，更已嚴重影響判決之正確性。
  (五)再審被告就系爭商標所指定服務與據爭商標所指定商品是否
    「性質類似」，顯未依照其所訂定之「混淆誤認之虞」審查
    基準中就「商品或服務是否類似暨其類似之程度」所為之審
    查標準為認定：
    1.註冊人喜伯企業有限公司所有系爭商標固指定使用於註冊
      時商標法施行細則第49條即現行商標法施行細則第13條所
      定商品分類第35類之「咖啡零售」服務，然依我國現有市
      場交易情形及一般消費者所具社會通念，有關「咖啡零售
      」服務往往與「咖啡」、「咖啡豆」、「咖啡蒸煮器」等
      商品於同一場所行銷販售，即該等服務與商品之購買者、
      使用對象、用途及功能均相同，行銷管道或販賣場所亦相
      近，該等商品標示相同或近似的商標有服務目的，依一般
      社會通念及市場交易情形，易使一般商品消費者誤認其為
      來自相同或雖不相同但有關聯之來源或誤認兩商標之使用
      人間存在關係企業、授權關係、加盟關係或其他類似關係
      ，產生混淆誤認之虞，應屬類似商品。本件再審被告、訴
      願、再訴願決定機關及原確定判決均就此足以影響判決之
      重要事實未予審酌，復就再審原告歷年持續使用據爭商標
      之重要證據漏未予審酌，則該等決定及原確定判決所採認
      之事證顯與事實不符，嚴重影響其判斷之正確性，而有重
      行審理之必要。
    2.再審原告自63年間即與日本耐熱玻璃工廠：哈利奧進行商
      品產銷合作，持續使用據爭商標於所行銷販售之「虹吸式
      咖啡壺」或「咖啡蒸煮器／賽風／Syphon」等咖啡器材已
      有數十年歷史，於國內各知名咖啡用品店如「蜂大咖啡」
      、「羅斯特」、「聯禾咖啡店」、「尚品咖啡」等均有多
      年合作關係，由前開國內咖啡商品知名零售店內所為商品
      擺設多將咖啡豆／咖啡煮器置於同一販售場所乙點以觀，
      依國內市場交易現狀，咖啡零售與咖啡煮器二者確屬性質
      類似之服務及商品。
  (六)再審原告所販售之「虹吸式咖啡壺」商品與國內「咖啡」飲
    品之沖釀技巧息息相關：
    1.大同大學為提昇咖啡文化所開設之咖啡相關課程中包括有
      日式虹吸咖啡，亦為熟練使用再審原告之「虹吸式咖啡壺
      」而開設「專業咖啡沖釀技巧訓練」課程。
    2.台中「歐舍咖啡」舉辦西元2008第7 屆賽風咖啡大賽，參
      賽人數眾多，足證再審原告所販售「虹吸式咖啡壺」在咖
      啡商品業界之重要地位，只因此「虹吸式咖啡壺」可將「
      咖啡」之風味完全展現，乃成為咖啡煮具商品業界中最為
      消費者愛用咖啡萃取工具之一。
    3.系爭商標註冊人喜伯企業有限公司網站內「餐飲規劃，輔
      導創業或就業」欄（為手工咖啡教學專欄，標榜以虹吸式
      咖啡壺來萃取之手工咖啡製程教學）右邊所貼之圖檔亦為
      再審原告之「虹吸式咖啡壺」商品，亦足以證明虹吸式咖
      啡壺與手工咖啡萃取技術之密切關係。
    4.而再審原告所販售煮器中，除「虹吸式咖啡壺」之沖煮法
      屬手工咖啡之萃取法外，所販售之「哈利歐HARIO 」咖啡
      壺尚有「濾紙滴漏沖泡壺」、「法式濾壓壺」等商品，均
      深獲消費者好評。
  (七)綜上所陳，系爭商標與再審原告所有據爭商標所指定之服務
    與商品之性質類似，而原確定判決就此等足以影響於判決之
    重要事證漏未斟酌，且依再審原告續呈之各項未經斟酌之有
    利事證，已足以證明系爭商標之註冊申請違反註冊時商標法
    第37條第14款及現行商標法第23條第1 項第14款規定等語。
    並聲明求為判決：1.原確定判決廢棄。2.訴願決定及原處分
    所為本件商標評定申請不成立部分均予撤銷。3.第一項廢棄
    部分再審被告應另為系爭商標註冊無效之適法處分。4.再審
    及前審訴訟費用均由再審被告負擔。
三、再審被告則以：
  (一)行政訴訟法第273 條第1 項第13款、第14款固規定「當事人
    發見未經斟酌之證物或得使用該證物者。但以如經斟酌可受
    較有利益之裁判者為限」、「原判決就足以影響於判決之重
    要證物漏未斟酌者」，得以再審之訴對於確定終局判決聲明
    不服。惟如無上述條款所列之情形，自不得據為再審之理由
    ，合先陳明。
  (二)本件再審原告主張略稱，依其再審理由書檢送之各項證據資
    料顯示，再審原告使用中文「哈利歐」及外文「Hario 」作
    為所經銷商品之商標其歷史悠久，已廣為一般消費者熟知，
    何以原處分、訴願決定機關及原判法院未予肯認其持續三十
    年為「哈利歐及圖」商標之經營成果，判決結果深受臺灣臺
    中地方法院93年度自字第70號判決所為「林榮生、林蔡佩玲
    均無罪」諭知之影響云云，認原確定判決就足以影響於判決
    之重要證物漏未斟酌，且依其所提前揭未經斟酌之有利事證
    ，亦有影響本案之認定，原確定判決顯有前開規定之再審事
    由。
  (三)經查，原確定判決認系爭商標註冊時商標法第77條準用第37
    條第14款及現行商標法第23條第1 項第14款本文法條之成立
    ，係以兩商標使用於同一或類似之商品或服務為前提要件，
    而本件系爭商標指定提供之服務與據爭商標先指定使用之商
    品非屬類似，系爭商標之註冊即無當時商標法第77條準用第
    37條第14款及現行商標法第23條第1 項第14款規定之適用，
    因而駁回再審原告在原審之起訴，並就本件相關爭點已詳為
    審酌，復於理由內詳為說明，就再審原告主張各點亦予以詳
    述其不可採之理由。至據爭商標是否具知名度及前開臺灣臺
    中地方法院93年度自字第70號判決內容，對原判決之結果並
    無影響關係，依首揭說明，再審原告所訴應不得據為再審之
    理由。再審被告就系爭商標（原服務標章）作成異議不成立
    之處分，並無違誤，原確定判決亦無任何違法之處等語，資
    為抗辯。並聲明求為判決：1.再審原告之訴駁回。2.再審訴
    訟費用由再審原告負擔。
四、本院之判斷：
  (一)按「有左列各款情形之一者，得以再審之訴對於確定終局判
    決聲明不服。但當事人已依上訴主張其事由或知其事由而不
    為主張者，不在此限：‧‧‧十三、當事人發見未經斟酌之
    證物或得使用之該證物者。但以如經斟酌可受較有利益之裁
    判者為限。十四、原判決就足以影響於判決之重要證物漏未
    斟酌者。」「再審之訴專屬為判決之原行政法院管轄。對於
    審級不同之行政法院就同一事件所為之判決提起再審之訴者
    ，由最高行政法院合併管轄之。對於最高行政法院之判決，
    本於第273 條第1 項第9 款至第14款事由聲明不服者，雖有
    前2 項之情形，仍專屬原高等行政法院管轄。」「裁定已經
    確定，而有第273 條之情形者，得準用本編之規定，聲請再
    審。」為行政訴訟法第273 條第1 項第13款、第14款、第27
    5 條及第283 條所明定。本件再審原告主張原確定裁判有行
    政訴訟法第273 條第1 項第13款、第14款之再審事由，本院
    自有管轄權。又行政訴訟法第273 條第1 項第13款規定所稱
    「當事人發現未經斟酌之重要證物或得使用該證物者」，係
    指該證物在前訴訟程序時業已存在，而為當事人所不知或不
    能使用，今始知悉或得予利用者而言，且以如經斟酌可受較
    有利益之裁判者為限，始得據以提起再審之訴。而同條項第
    14款所謂「原判決就足以影響於判決之重要證物漏未斟酌者
    」，係指當事人在前訴訟程序已經提出，而原確定裁判漏未
    於理由中斟酌者而言，申言之，該項證物如經斟酌，原裁判
    將不致為如此之論斷，若縱經斟酌亦不足影響原裁判之內容
    ，或原裁判曾於理由中說明其為不必要之證據者，均與前開
    得提起再審之要件不符。次按再審之訴顯無再審理由者，得
    不經言詞辯論，以判決駁回之，亦為同法第278 條第2 項所
    明定。
  (二)再審原告係以據爭商標中文「哈利歐」為再審原告公司名稱
    之特取部分，該特取部分「哈利歐」之外文譯音「HARIO 」
    係取得「HARIO 」商標創用人日商哈利奧（HARIO GLASS CO
    . ，LTD.）之同意，且在再審原告多年努力與耕耘下，所經
    銷之「哈利歐虹吸壺」商品，早已於國內咖啡餐飲市場上佔
    有一席之地。原確定判決未考量再審原告確已先使用公司名
    稱特取部分作為商標圖樣之實際情形，此等再審原告公司早
    已設立、所實際使用之商標圖樣為其公司名稱特取部分之重
    要事證漏未斟酌，且就「Hario 」商標與系爭「哈里歐」商
    標已構成近似之重要部分漏未認定，顯已嚴重影響判決之正
    確性。且再審原告於原判決確定後，尚發現有未經斟酌之有
    利證物（詳如前述再審原告主張(三)1.～6.，並見本院卷第16
    ～65頁、第76-6～76-75 頁），主張本件有行政訴訟法第27
    3 條第1 項第13款、第14款之再審事由。
  (三)經核本院96年度訴字第1662號判決理由：「四、經查：(一)、
    系爭商標係由中文『哈里歐』所組成，據爭商標則由中文『
    哈利歐』及墨色方形框內以菱形反白之設計圖所組成。系爭
    商標之中文『哈里歐』，與據爭商標諸商標圖樣上之中文『
    哈利歐』相較，二者僅中間『里』與『利』一字之差，『哈
    里歐』與『哈利歐』中文連貫唱呼時讀音相近，固屬構成近
    似之商標。(二)、系爭商標係指定使用於咖啡零售之服務，以
    直接滿足消費者食的需求為其服務之主要內容；而據爭1 第
    191801號商標則係指定使用於『陶瓷製花瓶、陶瓷製花盆、
    陶瓷製裝飾品、玻璃製裝飾品、陶瓷擺飾品』，及據爭2 第
    191786號商標係指定使用於『玻璃管、水晶玻璃、耐熱玻璃
    、玻璃棒、玻璃製花瓶、水晶玻璃製花瓶』，均與系爭商標
    指定使用之咖啡零售服務無涉，自難謂與系爭商標指定之使
    用商品具類似商品之關係。(三)、．．．況且據爭3 商標係指
    定使用於『杯、高腳杯、碗、壺、酒杯、茶壺、水壺、咖啡
    壺、牛奶壺、咖啡杯、咖啡杯盤、馬克杯、調味品罐、咖啡
    蒸餾壺、紅茶濾泡器、廚房用漏斗、廚房用濾器、沖茶過濾
    器、調酒用搖杯、濾紙式咖啡器、水滴式咖啡器、虹吸式咖
    啡器、茶具、酒壺、微波爐用盤、咖啡過濾器、玻璃杯、攪
    拌用匙狀小竹板、非電動咖啡過濾器、手動式磨咖啡器、非
    電動咖啡過濾壺、非貴金屬製咖啡具、水果杯、斟酒器、冷
    酒器、咖啡調製器、酒壺、咖啡過濾器、水果杯、食物研磨
    器、飲水玻璃杯、手搖式攪拌器、搖杯、非貴金屬製廚房用
    濾器、玻璃管、水晶玻璃、耐熱玻璃、玻璃棒、玻璃製花瓶
    、水晶玻璃製花瓶、陶瓷製花瓶、陶瓷製花盆、陶瓷製裝飾
    品、玻璃製裝飾品』等商品。而系爭商標指定使用之咖啡零
    售服務，係直接滿足消費者食的需求，為其服務之主要內容
    ，與據爭商標為提供咖啡器材具體商品之販售，二者之功能
    及消費目的需求不同，且通常並非由同一業者所提供，依一
    般社會通念及市場交易情形，尚無使一般商品購買人誤認其
    來自相同或有關聯之來源，難謂二者商品、服務具有類似關
    係（另本院95年度訴字第1309號判決亦認參加人另申請註冊
    之第131446號服務標章指定使用於咖啡廳等服務，與原告上
    揭據爭商標為提供具體商品之販售，二者不具有類似關係，
    而判決駁回原告之訴，經最高行政法院以97年度裁字第299
    號裁定駁回原告上訴，可資參照）。(四)、原告又稱參加人（
    按即喜伯企業有限公司）雖以系爭商標指定使用於咖啡零售
    之服務，然其公司網站上尚有咖啡器皿廣告，此即與原告之
    商標所使用之範圍相同，則參加人服務目的所提供之商品與
    原告之商品間即有類似商品之關係云云。惟查，商標註冊指
    定使用之商品或服務是否類似，應以申請商標註冊指定使用
    之商品或服務為依據，尚與公司營業項目無關。尚不能以參
    加人網站上尚有咖啡器皿廣告，據認與據爭商標指定使用之
    商品構成類似。(五)、系爭商標註冊時商標法第77條準用第37
    條第14款及現行商標法第23條第1 項第14款本文法條之成立
    係以兩商標使用於同一或類似之商品或服務為前提要件，而
    本件系爭商標指定提供之服務與據爭商標指定使用之商品既
    非類似，已如前述，系爭商標之註冊即無當時商標法第77條
    準用第37條第14款及現行商標法第23條第1 項第14款之適用
    。至於原告主張關於參加人因經營相同之業務領域而知悉原
    告之商標存在；原告長期在咖啡餐飲業經營建立了專業的名
    聲與信譽等情，因與判斷結果不生影響，就原告該等主張是
    否可採，自毋庸再加以審究。又原告所舉參加人註冊第9880
    92號『哈里歐及圖Hecto 』商標（指定使用於杯、碗、盤、
    咖啡杯‧‧‧等商品）業經其申請評定註冊無效，以及本院
    95年度訴字第1145號判決認參加人另註冊第906682號商標指
    定使用於咖啡、咖啡豆商品與據爭商標3 指定使用之咖啡器
    材商品係屬類似云云，經核該二商標指定使用之商品與本件
    系爭商標指定使用之服務不同，案情有別，且屬另案是否妥
    適之問題，尚不得比附援引，執為本件有利之論據。均併予
    敘明。五、綜上所述，原處分以系爭商標無前揭法條之適用
    而為申請不成立之處分，於法並無不合。訴願決定予以維持
    ，亦屬妥適。原告主張前詞，請求撤銷訴願決定及原處分，
    並命被告就系爭商標為評定成立之處分，為無理由，應予駁
    回。」最高行政法院以97年度裁字第3764號裁定理由：「二
    、．．．本院按原判決認系爭商標註冊時商標法第77條準用
    第37條第14款及現行商標法第23條第1 項第14款本文法條之
    成立係以兩商標使用於同一或類似之商品或服務為前提要件
    ，而本件系爭商標指定提供之服務與據爭商標指定使用之商
    品非類似，系爭商標之註冊即無當時商標法第77條準用第37
    條第14款及現行商標法第23條第1 項第14款之適用，因而駁
    回上訴人在原審之起訴，業就本件相關爭點詳為審酌並於理
    由內詳為說明，並就上訴人主張各點予以詳述其不可採之理
    由，核無不合。上訴人所陳上述理由，無非係就原審取捨證
    據、認定事實之職權行使，重述其在原審業經主張且經原判
    決已論駁之事項任加爭執，指摘其為不當，而未具體表明合
    於不適用法規、適用法規不當、或行政訴訟法第243 條第2
    項所列各款之情形，僅泛言原判決不備理由或理由矛盾，難
    認對該判決之如何違背法令已有具體之指摘。依首揭說明，
    應認其上訴為不合法。」係以系爭商標指定提供之服務與據
    爭商標指定使用之商品並非類似，故系爭商標之註冊無當時
    商標法第77條準用第37條第14款及現行商標法第23條第1 項
    第14款之適用，認再審被告所為系爭商標評定申請不成立之
    處分於法無違，而為再審原告敗訴之判決。
  (四)查再審原告所稱前開證物，均與系爭商標指定提供之服務及
    據爭商標指定使用之商品是否類似無關，故其縱經斟酌，亦
    不足影響原確定裁判之內容及結果，顯然無法使再審原告受
    較有利益之裁判，況其中再審原告所舉訴外人喜伯企業有限
    公司註冊第988092號「哈里歐及圖Hecto 」商標業經本院96
    年度訴字第1662號判決審酌，並明不得執為再審原告有利
    之論據，其與行政訴訟法第273 條第1 項第13款、第14款之
    要件不符，自不得據為再審之事由。
  (五)本院96年度訴字第1662號判決已就其認定系爭商標指定提供
    之服務，與據爭商標指定使用之商品並非類似一節，明：
    「系爭商標係指定使用於咖啡零售之服務，以直接滿足消費
    者食的需求為其服務之主要內容；而據爭1 第191801號商標
    則係指定使用於『陶瓷製花瓶、陶瓷製花盆、陶瓷製裝飾品
    、玻璃製裝飾品、陶瓷擺飾品』，及據爭2 第191786號商標
    係指定使用於『玻璃管、水晶玻璃、耐熱玻璃、玻璃棒、玻
    璃製花瓶、水晶玻璃製花瓶』，均與系爭商標指定使用之咖
    啡零售服務無涉，自難謂與系爭商標指定之使用商品具類似
    商品之關係。」、「據爭3 商標係指定使用於『杯、高腳杯
    、碗、壺、酒杯、茶壺、水壺、咖啡壺、牛奶壺．．．』等
    商品。而系爭商標指定使用之咖啡零售服務，係直接滿足消
    費者食的需求，為其服務之主要內容，與據爭商標為提供咖
    啡器材具體商品之販售，二者之功能及消費目的需求不同，
    且通常並非由同一業者所提供，依一般社會通念及市場交易
    情形，尚無使一般商品購買人誤認其來自相同或有關聯之來
    源，難謂二者商品、服務具有類似關係。」、「商標註冊指
    定使用之商品或服務是否類似，應以申請商標註冊指定使用
    之商品或服務為依據，尚與公司營業項目無關。尚不能以參
    加人網站上尚有咖啡器皿廣告，據認與據爭商標指定使用之
    商品構成類似。」等語明確，而再審原告所提「蜂大咖啡」
    店內中有關咖啡煮器與咖啡商品之擺設照片、再審原告與「
    蜂大咖啡」間商品販售發票、「羅斯特」店內中有關「虹吸
    式咖啡壺」等商品之展示銷售照片、「羅斯特」網站專欄「
    談咖啡」介紹、再審原告與「羅斯特」間商品販售發票、聯
    禾咖啡店「咖啡豆」展示櫃照片、再審原告與「聯禾咖啡店
    」間商品販售發票、尚品咖啡「虹吸式咖啡壺」商品陳列照
    片、尚品咖啡網站資料、再審原告與「尚品咖啡」間商品販
    售發票、大同大學開設「專業咖啡沖釀技巧訓練」課程、「
    歐舍咖啡」舉辦2008第七屆賽風咖啡大賽、喜伯公司網站資
    料、再審原告歷年販售之咖啡壺/ 咖啡商品等簡介光碟及虹
    吸式咖啡壺資料（見本院卷第83～128 頁），依再審原告所
    稱，係用以證明其自63年間即與日本耐熱玻璃工廠哈利奧進
    行商品產銷合作，持續使用據爭商標於所行銷販售之「虹吸
    式咖啡壺」或「咖啡蒸煮器／賽風／Syphon」等咖啡器材已
    有數十年歷史，於國內各知名咖啡用品店如「蜂大咖啡」、
    「羅斯特」、「聯禾咖啡店」、「尚品咖啡」等均有多年合
    作關係，及再審原告所販售之「虹吸式咖啡壺」商品與國內
    「咖啡」飲品之沖釀技巧息息相關（見本院卷第81～83頁）
    ，顯然不足據以認定系爭商標指定提供之服務與據爭商標指
    定使用之商品為類似，自無法使再審原告受較有利益之裁判
    ，其與行政訴訟法第273 條第1 項第13款、第14款之要件不
    符，亦不得據為再審之事由。
  (六)綜上所述，本件依再審原告起訴之事實，原確定裁判並無再
    審原告主張之再審事由，其再審之訴及聲請顯無理由，應不
    經言詞辯論逕以判決駁回之。至兩造其餘陳述及主張，於判
    決結果無影響，無庸一一論究。另再審原告狀載對高等行政
    法院97年度裁字第3764號裁定提起再審之訴，核係依行政訴
    訟法第283條聲請再審，併予敘明。
五、據上論結，本件再審原告之訴及聲請顯無理由，爰依行政訴
    訟法第278 條第2 項、第283 條、第98條第1 項前段，判決
    如主文
中    華    民    國    98    年    8     月    26   日
                      臺北高等行政法院第三庭
                                審判長法  官  楊莉莉
                                      法  官  陳心弘
                                      法  官  畢乃俊
上為正本係照原本作成。
如不服本判決，應於送達後20日內，向本院提出上訴狀並表明上
訴理由，如於本判決宣示後送達前提起上訴者，應於判決送達後
20日內補提上訴理由書（須按他造人數附繕本）。
中    華    民    國    98    年    8     月    26   日
                                      書記官  陳圓圓


司法院資訊處製作；財團法人民間司法改革基金會備份。
